【裁判字號】    98,訴,335
【裁判日期】    980630
【裁判案由】    違反毒品危害防制條例
【裁判全文】
臺灣彰化地方法院刑事判決               98年度訴字第335號
                                       98年度訴字第803號
                                       98年度訴字第537號
                                       98年度訴字第651號
                                       98年度訴字第934號
公  訴  人  臺灣彰化地方法院檢察署檢察官
被      告  甲○○
                    巷50號
                    現於臺灣彰化看守所羈押中
上列被告因毒品危害防制條例案件，經檢察官提起公訴（98年度
毒偵字第59、217 、512 、573 及741 號），因被告於準備程序
中為有罪之陳述，合議庭裁定由受命法官進行簡式審判程序，本
判決如下：
    主  文
甲○○施用第一級毒品，累犯，處有期徒刑捌月；又施用第一級
毒品，累犯，處有期徒刑柒月；又施用第一級毒品，累犯，處有
期徒刑柒月，扣案注射針筒肆支及塑膠挑棒壹支均沒收之；又施
用第一級毒品，累犯，處有期徒刑捌月；又施用第一級毒品，累
犯，處有期徒刑柒月；又共同持有第一級毒品，累犯，處有期徒
刑月，扣案之第一級毒品海洛因壹包（驗餘淨重零點壹玖貳
公克）沒收銷燬之。主刑部分應執行有期徒刑貳年肆月。
    事  實
一、甲○○前於民國95年間因施用毒品案件，經本院裁定送觀察
    、勒戒後，認無繼續施用毒品之傾向，於95年10月14日執行
    完畢釋放，並經臺灣彰化地方法院檢察署檢察官以95年度毒
    偵字第776 號為不起訴處分確定。又因施用毒品案件，經本
    院於96年6 月29日以96年度訴字第788 號判處有期徒刑7 月
    確定，再經本院以96年度聲減字第3616號裁定減刑為有期徒
    刑3 月15日，甫於97年8 月3 日易科罰金執行完畢。詎仍不
    知悔改，仍於下列時地，施用第一級毒品海洛因及非法共同
    持有第一級毒品海洛因：
(一)、於97年12月2 日下午3 時30分許，在其位於彰化縣員林鎮○
    ○路○ 段148 巷9 號居所處，以將海洛因粉末置入注射針筒
    內加水混合後，以注射手臂血管之方式，施用第一級毒品海
    洛因1 次。嗣於97年12月4 日晚間8 時55分許，員警至其上
    開居所告知有人檢舉其施用毒品，並在其手臂上發現注射痕
    跡，其遂坦承施用海洛因犯行，並同意員警採集其尿液送驗
    ，結果呈嗎啡及可待因陽性反應。
(二)、於97年12月16日晚間8 時許，在上同居所處，以將海洛因粉
    末置入注射針筒內加水混合後，以注射手臂血管之方式，施
    用第一級毒品海洛因1 次。嗣於97年12月19日晚間21時10分
    許，在員林鎮○○路與三條街口，因其行跡可疑，員警趨前
    盤查，其於偵查犯罪職權之機關或個人尚未發覺其涉有上開
    犯罪前，主動向員警坦認前開施用海洛因而自首，並接受裁
    判，並同意員警採集其尿液送驗，結果呈可待因及嗎啡陽性
    反應。
(三)、於98年2 月20日上午8 時30分許，在位於員林鎮○○街124
    號「綜合市場」公共廁所內，以將海洛因粉末置入注射針筒
    內加水混合後，以注射手臂血管之方式，施用第一級毒品海
    洛因1 次。嗣於98年2 月20日下午3 時45分許，在上揭巿場
    內，員警發現其行跡可疑，趨前盤查，其於偵查犯罪職權之
    機關或個人尚未發覺其涉有上開犯罪前，主動向員警坦認前
    開施用海洛因而自首，並取出身上注射針筒4 支及塑膠挑棒
    1 支供查扣，並同意員警採集其尿液送驗，結果呈可待因及
    嗎啡陽性反應。
(四)、於98年2 月25日下午晚間9 時許，在其上開居所處，以將海
    洛因粉末置入注射針筒內加水混合後，以注射手臂血管之方
    式，施用第一級毒品海洛因1 次。因其係施用毒品列管人口
    ，經警通知採尿未到，故員警於98年2 月26日下午1 時許，
    持臺灣彰化地方法院檢察署檢察官核發之強制採驗尿液許可
    書強制其至警局採尿送驗，結果呈嗎啡及可待因陽性反應。
(五)、於98年2 月26日上晚上10時許，在其上開居所處，以將海洛
    因粉末置入注射針筒內加水混合後，以注射手臂血管之方式
    ，施用第一級毒品海洛因1 次。
(六)、於98年2 月27日上午10時30分許，在員林鎮○○○街「麥當
    勞」，其與黃秉豐共同基於持有第一級毒品海洛因之犯意聯
    絡，各出資新台幣（下同）500 元，一同向真實姓名年籍不
    詳之綽號「紀仔」男子購買1000元之毒品海洛因1 包（驗餘
    淨重0.1923公克）而持有。嗣於98年2 月27日下午3 時20分
    許，在員林鎮○○路與三民街交岔路口，員警發現渠等行跡
    可疑，趨前盤查，甲○○其於偵查犯罪職權之機關或個人尚
    未發覺其涉有上開犯罪前，主動向員警坦認前開(五)所示之施
    用海洛因及共同持有第一級毒品海洛因犯行而自首，並取出
    身上海洛因1 包（驗餘淨重0.1923公克）而查扣。
二、案經彰化縣警察局員林分局報請臺灣彰化地方法院檢察署檢
    察官偵查起訴。
    理  由
一、上揭事實，業據被告甲○○於本院審理時坦承不諱，且其於
    97年12月4 日、97年12月19日、98年2 月20日、98年2 月26
    日及98年2 月28日為警所採驗之尿液，經臺灣彰化地方法院
    檢察署委託警方送請詮昕科技股份有限公司檢驗結果，確均
    呈可待因及嗎啡等陽性反應，此有彰化縣警察局員林分局委
    託檢驗尿液代號與真實姓名對照表5 張、臺灣彰化地方法院
    檢察署檢察官強制到場採驗尿液許可書1 紙、列管毒品人口
    尿液檢體採集送驗紀錄表2 張及該公司97年12月18日、98年
    1 月6 日、98年3 月6 日、98年3 月11日及98年3 月11日所
    出具之號濫用藥物尿液檢驗報告5 紙附卷可稽，並有注射針
    筒4 支及挑棒1 支扣案在卷。又扣案之白色粉末1 包，經送
    行政院衛生署草屯療養院鑑定結果，確含第一級毒品海洛因
    成分無訛，此有該院98年3 月19日草療鑑字第0980300151號
    鑑定書1 份附卷可稽，據上事證，並足徵被告前開施用第一
    級毒品海洛因5 次及非法共同持有海洛因之自白核與事實相
    符，堪可採為論罪科刑之依據。
二、毒品危害防制條例第10條施用第一、二級毒品之罪者，檢察
    官應先聲請法院裁定將被告令送勒戒處所觀察、勒戒，經觀
    察、勒戒後，認無繼續施用毒品傾向者，應即釋放，並為不
    起訴之處分或不付審理之裁定；認有繼續施用毒品傾向者，
    應由檢察官聲請法院裁定令入戒治處所施以強制戒治，且經
    觀察、勒戒或強制戒治執行完畢釋放後，5年內再犯第10 條
    之罪，檢察官應依一般刑事訴訟程序予以起訴論罪科刑，此
    觀諸毒品危害防制條例第20條第1項、第2項、第23條第2項
    前段規定自明。查本件被告前於95年間因施用毒品案件，經
    本院裁定送觀察、勒戒後，認無繼續施用毒品之傾向，於95
    年10月14日執行完畢釋放，並經臺灣彰化地方法院檢察署檢
    察官以95年度毒偵字第776 號為不起訴處分確定。有臺灣高
    等法院被告前案紀錄表、臺灣彰化地方法院檢察署刑案資料
    查註紀錄表各1 份附卷可參，其於前開執行完畢釋放後5 年
    內，復犯本件施用毒品罪，事證明確，應予依法論科。
三、按海洛因係毒品危害防制條例所定之第一級毒品，不得非法
    施用及持有。核被告就事實欄(一)至(五)所為，均係犯毒品危害
    防制條例第10條第1 項之施用第一級毒品罪。其為供施用第
    一級毒品而持有該級毒品之低度行為，應為施用之高度行為
    所吸收，不另論罪；另就事實欄一(六)所示部分，係犯毒品危
    害防制條例第11條第1 項持有第一級毒品罪。按持有第一級
    毒品者，處3 年以下有期徒刑、拘役或新臺幣5 萬元以下罰
    金；持有毒品達一定數量者，加重其刑2 分之1 ，其標準由
    行政院定之，毒品危害防制條例第11條第1 項、第4 項分別
    定有明文；又按持有第1 級毒品淨重達5 公克以上者，加重
    其刑二分之一，轉讓持有毒品加重其刑之數量標準第2 條第
    1 項第1 款亦定有明文。本案被告持有之第1 級毒品海洛因
    1 包（驗前淨重0.2023公克，驗後淨重0.1923公克），已如
    前述，尚未逾淨重5 公克，自無依上開規定加重其刑之情狀
    。被告與另案被告黃秉豐間，就事實欄一(六)所示部分，互有
    犯意聯絡及行為分擔，均為共同正犯。又被告所犯上開6 罪
    間，犯意各別，行為互異，應予分論併罰。又被告有上開事
    實欄所載之前科紀錄，有臺灣高等法院被告前案紀錄表、臺
    灣彰化地方法院檢察署刑案資料查註紀錄表各1 份在卷可憑
    ，其於有期徒刑執行完畢後，5 年內故意再犯本案有期徒刑
    以上之6 罪，均為累犯，各應依刑法第47條第1 項之規定加
    重其刑。再被告就事實欄一之(二)(三)(五)(六)所示犯行，均係偵查
    犯罪職權之機關或個人尚未發覺前，主動向員警坦認有前開
    犯行而自首，且表示願意接受裁判等情，已據被告供述在卷
    ，並有被告之警詢筆錄在卷可考，爰依刑法第62條前段之規
    定，得減輕其刑。至於被告辯稱：其曾配合警察辦案，而於
    98年發放消費券當日查獲上游販賣毒品一事，但已想不起他
    們的名字，當時我員警為「財哥」等情，然查獲被告施用毒
    品之員警鄭天財表示並未因被告供述而破獲販毒集團等情，
    此有員警職務報告在卷可參，且依被告所述之人事物均不明
    確，無從調查，故本件並無毒品危害防制條例第17條減刑適
    用，附此敘明。爰審酌被告之素行、犯罪之動機、目的、施
    用毒品係戕害自身健康、施用及非法持有海洛因之手段、所
    生危害及犯罪後之態度等一切情狀，就其所為上開施用第一
    級毒品及非法持有第一級毒品犯行，分別量處如主文所示之
    刑，並定其應執行之刑，以示懲儆。
四、至查獲之扣案第一級毒品海洛因1 包（淨重0.2023公克，驗
    餘淨重0.1923公克)， 為查獲之第一級毒品，爰依毒品危害
    防制條例第18條第1 項前段宣告沒收銷毀；注射針筒4 支及
    塑膠挑棒1 支則均係被告所有，供施用第一級毒品所用之物
    ，業據被告供承在在卷，亦應刑法第38條第1 項第2 款規定
    依法宣告沒收之。
據上論斷，應依刑事訴訟法第273 條之1 第1 項、第299 條第1
項前段，毒品危害防制條例第10條第1 項、第11條第1項、第18
條第1 項前段，刑法第11條前段、第28條、第47條第1 項、第62
條、第38條第1 項第2 款、第51條第5 款，判決如主文。
本案經檢察官鄭少到庭執行職務。
中    華    民    國    98    年    6     月    30    日
                  刑事第六庭          法  官  鮑慧忠
以上正本證明與原本無異。
如不服本判決應於收受判決後10日內向本院提出上訴書狀，並應
敘述具體理由；其未敘述上訴理由者，應於上訴期間屆滿後20日
內向本院補提理由書 (均須按他造當事人之人數附繕本)「 切勿
逕送上級法院」。
中    華    民    國    98    年    6    月     30    日
                                      書記官  陳秀娟
附錄本案論罪科刑法條全文：
毒品危害防制條例第10條
施用第一級毒品者，處 6 月以上 5 年以下有期徒刑。
施用第二級毒品者，處 3 年以下有期徒刑。


司法院資訊處製作；財團法人民間司法改革基金會備份。
